臺灣臺南地方法院民事裁定
110年度消債更字第197號
聲  請  人
即  債務人  鄭崴仁即鄭智仁

代  理  人  黃冠偉律師(法扶律師)
上列聲請人依消費者債務清理條例聲請更生，本院裁定如下：
    主    文
聲請人鄭崴仁自民國110年11月30日下午5時起開始更生程序，並
命司法事務官進行本件更生程序。
    理    由
壹、程序方面
一、「為使負債務之消費者得依本條例所定程序清理其債務，以
    調整其與債權人及其他利害關係人之權利義務關係，保障債
    權人之公平受償，謀求消費者經濟生活之更生及社會經濟之
    健全發展，特制定本條例」、「本條例所稱消費者，指五年
    內未從事營業活動或從事小規模營業活動之自然人。前項小
    規模營業指營業額平均每月新臺幣二十萬元以下者。前項所
    定數額，司法院得因情勢需要，以命令增減之」，消費者債
    務清理條例第1條及第2條定有明文。「聲請依本條例所定程
    序清理其債務之債務人，以本條例第二條所稱之消費者為限
    」、「本條例第二條第一項所稱之營業活動，係指反覆從事
    銷售貨物、提供勞務或其他相類行為，以獲取代價之社會活
    動」、「本條例第二條第一項所定之五年期間，自聲請更生
    或清算前一日回溯五年計算之；第二項所定之營業額，以五
    年內之營業總額除以實際營業月數計算之」，消費者債務清
    理條例施行細則第2條第1項、第3條第1項、第4條復有明訂
    。聲請人於聲請時具狀陳稱：其於聲請前5年內未從事營業
    活動（見本院臺南簡易庭110年度南司消債調字第27號民事
    聲請事件卷宗﹝下稱調卷﹞第16頁）等語，業據其提出當事人
    綜合信用報告－債務清理條例前置協商專用債權人清冊、勞
    工保險被保險人投保資料表暨明細影本等資料各1份為憑（
    見本院110年度消債更字第197號消債卷宗﹝下稱院卷﹞第44頁
    、第12頁），堪認聲請人為5年內未從事營業活動之自然人
    ，屬消費者債務清理條例所稱之消費者。
二、「更生及清算事件專屬債務人住所地或居所地之地方法院管
    轄」、「債務人無擔保或無優先權之本金及利息債務總額未
    逾新臺幣一千二百萬元者，於法院裁定開始清算程序或宣告
    破產前，得向法院聲請更生」、「債務人對於金融機構負債
    務者，在聲請更生或清算前，應向最大債權金融機構請求協
    商債務清償方案，或向其住、居所地之法院或鄉、鎮、市、
    區調解委員會聲請債務清理之調解……協商或調解成立者，債
    務人不得聲請更生或清算。但因不可歸責於己之事由，致履
    行有困難者，不在此限」，消費者債務清理條例第5條第1項
    、第42條第1項、第151條第1項及第7項分別定有明文。查聲
    請人無擔保或無優先權之本金及利息總額未逾新臺幣（下同
    ）1,200萬元，亦未經法院裁定開始清算程序或宣告破產等
    情，有債權人清冊、當事人綜合信用報告、消債事件查詢作
    業資料各1份在卷可稽（見院卷第5頁背面至第6頁、第42頁
    至第44頁、第16頁）。聲請人對於永豐商業銀行股份有限公
    司（下稱永豐商銀）等金融機構負債務，向其住所地法院即
    本院聲請債務清理之調解而不成立等情，復經本院依職權核
    閱本院臺南簡易庭110年度南司消債調字第27號民事聲請事
    件卷宗確認無訛。故聲請人因調解不成立而向本院聲請更生
    ，核與上開規定相符，先予敘明。
貳、實體方面
一、聲請意旨略以：聲請人對於永豐商銀等金融機構負債總金額
    約為3,143,997元，惟以其目前每月收入扣除必要支出後，
    所餘得用以清償債務之金錢有不能清償債務之虞，爰依消費
    者債務清理條例聲請更生等語。
二、按「債務人不能清償債務或有不能清償之虞者，得依本條例
    所定更生或清算程序，清理其債務」、「法院開始更生程序
    之裁定，應載明其年、月、日、時，並即時發生效力」、「
    法院裁定開始更生或清算程序後，得命司法事務官進行更生
    或清算程序」，消費者債務清理條例第3條、第45條第1項、
    第16條第1項前段分別定有明文。
三、茲就聲請人是否不能清償債務或有不能清償債務之虞，悉述
    如下：
　㈠每月收入
　　聲請人表示其受雇於鄭茂寅，從事務農工作，每月薪資收入
    24,000元，並提出鄭茂寅出具之在職證明書、年薪（工）資
    支領憑單等資料為證（見院卷第47頁至第48頁），應堪予認
    定。又聲請人除於109年4月及110年6月分別核領行政院紓困
    補助30,000元、10,000元外，現並未領有其他給付或社會補
    助，此有聲請人所提山上區農會存摺封面暨內頁明細影本、
    臺南市政府社會局110年6月30日南市社助字第1100800886號
    函、勞動部勞工保險局110年6月18日保普生字第1101302574
    0號函各1份附卷可按（見院卷第45頁至第46頁、第36頁、第
    35頁），本院審酌上開紓困補助款項係屬一次性領取，不具
    持續性，而無列入聲請人每月平均收入之必要，爰認聲請人
    每月償債能力基礎應以24,000元估算為宜。
　㈡必要支出
　　臺南市政府公告110年度臺南市低收入戶最低生活費用每人
    每月為13,304元，該生活費標準乃係按照政府最近1年平均
    每人消費支出（包括食品費、衣著鞋襪費、房租水電費、家
    居管理費、醫療保健費、交通通訊費、娛樂教育費及雜項支
    出）百分之六十而訂定，對於認定債務人每月必要支出數額
    而言，具有相當高之參考價值及憑信性。又「債務人必要生
    活費用，以最近一年衛生福利部或直轄市政府所公告當地區
    每人每月最低生活費一點二倍定之」，消費者債務清理條例
    第64條之2第1項復有明定。準此，消費者債務清理條例事件
    之債務人每月必要生活費標準應為15,965元【計算式：13,3
    04元×1.2＝15,965元，元以下四捨五入】。聲請人僅主張其
    每月生活必要費用共計12,388元【計算式：297,312元÷24個
    月＝12,388元】，業據其提出財產及收入狀況說明書1份為據
    （見院卷第5頁）。聲請人所主張之每月必要支出費用，顯
    然低於以上開生活費標準核算之數額，衡情聲請人亦無故意
    低報其支出數額致不利於己之理，應堪採信。
  ㈢具體分析　
　　⒈聲請人每月可清償債務數額依前論述約為11,612元【計算
      式：每月收入－必要支出＝24,000元－12,388元＝11,612元】
      。暫且不計聲請人因積欠債務而後續新增之利息等費用，
      細繹各金融機構陳報本院之債權明細（見調卷第51頁至第
      53頁、院卷第53頁、第54頁、第57頁、第64頁及第67頁、
      第69頁至第71頁、第72頁至第74頁；另依當事人綜合信用
      報告－債務清理條例前置協商專用債權人清冊所載，應尚
      有良京實業股份有限公司、新光行銷股份有限公司及元大
      國際資產管理股份有限公司之債務，惟聲請人未列入債權
      人清冊），可知截至目前聲請人至少積欠金融機構債務總
      額為5,585,639元，而以聲請人上開每月可清償債務數額1
      1,612元推估，聲請人約需481個月即40年又1個月方能將
      債務清償完畢【計算式：5,585,639元÷11,612元≒481，四
      捨五入至個位數】。復參以上開債權明細表所示，聲請人
      積欠之債權本金總額為1,508,553元，債權利息及違約金
      則高達4,106,678元，可知部分債務係以相當高之利率計
      收遲延利息及違約金（例如：除台新銀行、中信銀行外，
      其餘金融機構陳報之年利率均至少為15%），依聲請人之
      收入顯難同時負擔清償本金、利息及違約金所需之金額。
      再衡以還款期間聲請人之生活上若有緊急、意外之必要支
      出，亦合於常理，若要聲請人依原先約定之條件清償債務
      ，本院認其已有不能清償之虞之情形。
　　⒉再觀諸卷內財產及收入狀況說明書、全國財產稅總歸戶財
      產查詢清單影本、聲請人山上區農會存摺封面暨內頁明細
      影本等資料（見院卷第5頁、第11頁、第45頁至第46頁）
      ，可知聲請人存摺雖有餘額2,461元，惟本院審酌上開資
      產價值仍遠不足清償聲請人積欠之全部債務，是本院認聲
      請人雖有其他財產卻仍不能清償債務之虞，併此敘明。
四、綜上所述，聲請人有不能清償之虞，復無消費者債務清理條
    例第6條第3項、第8條、第46條各款所定駁回更生聲請之事
    由存在。聲請人向本院聲請裁定開始更生，核無不合，爰裁
    定如主文。
中　　華　　民　　國　　110 　年　　11　　月　　30　　日
                    消債法庭  法  官  陳谷鴻
以上正本證明與原本無異。　　　　　　　　　　
本裁定不得抗告。
本裁定已於110年11月30日下午5時公告。　　　　
中　　華　　民　　國　　110 　年　　11　　月　　30　　日
                              書記官  徐慧嵐